【裁判字號】    97,上訴,462
【裁判日期】    970617
【裁判案由】    強盜等
【裁判全文】
臺灣高等法院臺南分院刑事判決         97年度上訴字第462號
上  訴  人
即  被  告  戊○○
                    現於臺灣臺南看守所（另案羈押）
指定辯護人 本院公設辯護人  乙○○
上列上訴人因強盜等案件，不服臺灣臺南地方法院九十六年度訴
字第一六三一號中華民國九十七年三月二十日第一審判決（起訴
案號：臺灣臺南地方法院檢察署九十六年度偵字第一五三五九號
），提起上訴，本院判決如下：
    主  文
上訴駁回。
    事  實
一、戊○○前因脫逃案件，經臺灣花蓮地方法院以九十一年度林
    簡字第三二號判決判處有期徒刑三月確定，於民國（下同）
    九十六年一月五日縮刑期滿執行完畢，猶不知悔改，竟基於
    意圖為自己不法所有之犯意，於九十六年十月十八日下午二
    時十五分許，騎乘腳踏車途經甲○○經營位在臺南縣永康市
    ○○街九八號之「姊妹服飾店」，見「姊妹服飾店」門未上
    鎖，認有可乘之機，遂徒手開門進入「姊妹服飾店」，竊取
    甲○○放置在桌上之黑色手提袋一只，內有紅色皮夾一只、
    現金新臺幣（下同）二千三百元、三星牌行動電話一支、玉
    山商業銀行股份有限公司（下稱玉山銀行）提款卡一張及玉
    山銀行存款簿一本，計值一萬元，得手後旋騎乘腳踏車逃逸
    。適為丙○○、丁○○二人發現，由丙○○、丁○○分別先
    後騎乘機車在後追捕，嗣戊○○逃往臺南縣永康市○○街六
    三巷二六號「非凡幼稚園」附近之遊樂場內，先將上開竊得
    之現金二千三百元及三星牌行動電話一支藏置其褲子右前口
    袋內，並將黑色手提袋一只、紅色皮夾一只、玉山銀行提款
    卡一張及玉山銀行存款簿一本等物丟棄在上開遊樂場，經丙○○先行追趕上戊○○後（是時丁○○在丙○○後，亦在追
    躡戊○○），在臺南縣永康市○○○路四七一巷八七號對面
    空地，以所騎乘之機車將戊○○騎乘之腳踏車撞倒後，戊○○乃拔腿就跑，惟見丙○○猶仍追趕不放棄，至南農中學巷
    子時，戊○○乃先拿拖鞋丟丙○○，經丁○○趕上後，戊○○並向該二人恫嚇稱：「不要靠近我，我身上有槍」等語，
    惟因丙○○為該區巡守隊員，而丁○○則學過綜合逮捕術，
    經該二人判斷戊○○係騎乘腳踏車，應不可能攜帶槍械後，
    乃均趨前欲逮捕戊○○，由丙○○以雙手環抱戊○○胸前以
    避免戊○○脫逃，丁○○則趨前以雙手欲壓戊○○至地上時
    ，詎戊○○為脫免逮捕，徒手掙扎，企圖掙脫不成後，竟當
    場施以強暴，以嘴巴咬傷丁○○之手部，致丁○○受有右拇
    指及手背咬傷之傷害，因被咬傷後倍覺疼痛，丁○○乃放手
    ，戊○○猶企圖掙脫，但因遭丙○○雙手自後環抱其身體，
    戊○○乃再低頭以嘴巴咬丙○○之手部，致丙○○受有右拇
    指及手背咬傷之傷害，致丙○○、丁○○二人均因手部受傷
    疼痛，對於戊○○所施之強暴行為難以抗拒；然因丙○○較
    為矮小，經戊○○佯稱要配合後，竟又反抗作勢脫逃，再由
    丙○○及丁○○合力壓制戊○○。隨後經民眾報警後，由警
    員將戊○○逮捕，因而查獲上情。
二、案經甲○○、丙○○及丁○○訴由臺南縣警察局永康分局報
    告臺灣臺南地方法院檢察署檢察官偵查起訴。
    理  由
壹、程序方面：
一、按現行刑事訴訟法為保障被告之反對詰問權，排除具有虛偽
    危險性之傳聞證據，以求實體真實之發見，於該法第一百五
    十九條第一項明定被告以外之人於審判外之言詞或書面陳述
    ，除法律有規定者外，不得作為證據。而刑事訴訟法第一百
    五十九條之一至一百五十九條之四有傳聞法則之例外規定，
    且被告以外之人於審判外之陳述，雖不符前四條之規定，而
    經當事人於審判程序同意作為證據，法院審酌該言詞陳述或
    書面陳述作成時之情況，認為適當者，亦得為證據；當事人
    、代理人或辯護人於法院調查證據時，知有第一百五十九條
    第一項不得為證據之情形，而未於言詞辯論終結前聲明異議
    者，視為有前項之同意，刑事訴訟法第一百五十九條之五定
    有明文。本件辯護人、被告並未就被告以外之人即證人甲○○、丙○○及丁○○於審判外之陳述有所爭執（即警詢及偵
    查中之陳述），且迄於言詞辯論終結前，均未主張有刑事訴
    訟法第一百五十九條第一項不得為證據之情形，是應認已同
    意作為證據，且經本院審酌後，認無不適當之情形，應認均
    有證據能力。
二、又本案扣押物品清單及贓物認領保管單各一紙，係依物品性
    質、名稱及種類所記載之文字，而永達醫院九十六年十月十
    八日乙種診斷證明書二紙則係醫師基於專業知識所作成，亦
    具有相當之中立性，其製作過程均無不適當之情形，其內容
    又與本件事實有相當之關聯性，依據刑事訴訟法第一百五十
    九條之五第二項之規定，被告及辯護人均不爭執（見原審九
    十六年十二月十九日準備程序筆錄第四頁、九十七年三月六
    日審判筆錄第十二頁至第十三頁；本院九十七年五月十三日
    準備程序筆錄第三頁、九十七年六月三日審判筆錄第三頁至
    四頁），且經本院審酌後，認無不適當之情形，應認為均有
    證據能力。
三、至於本案之照片八幀均係以機械（照相機）方式所留存之影
    像，並非依憑人之記憶再加以轉述而得，是以上開各物證均
    非供述證據，殊無傳聞證據排除法則之適用，復無證據證明
    係公務員違背法定程序或經偽造、變造所取得，又與本件事
    實具有相當之關聯性，應認上開現場照片八幀亦有證據能力
    。
貳、實體方面：
一、訊據被告戊○○固坦承有竊盜及傷害之犯行，惟矢口否認其
    行為係屬於準強盜之行為，辯稱：「我離開偷竊現場後，並
    不知遭人發現，而是丙○○、丁○○追逐我至臺南縣永康市
    ○○○路四七一巷八七號時，方出言身上有槍，直至對面空
    地時，遭丙○○騎乘摩托車追撞倒地，方發生扭打之情，此
    已非竊盜之「當場」，並不符合準強盜構成要件，且我前雖
    稱身上有槍，僅屬虛張聲勢，丙○○、丁○○仍予接近而發
    生扭打，可見該欲脫免逮捕行為，尚未達使丙○○、丁○○
    父子不能抗拒之程度，否則豈有遭其壓制在地上之理，他們
    父子圍捕我的時候，我想要跑，我不知道那是死路，丙○○
    用機車將我撞倒之後我就全身無力，後來他們二個人一起抓
    我，我掙脫是想要逃跑」云云。惟查：
(一)、被告於警詢中供稱：「我於九十六年十月十八日下午二時十
    分許，在臺南縣永康市○○街九八號（姐妹服飾店）徒手侵
    入店內竊取置放於椅子上女用黑色手提袋」，「我看該住所
    大門沒關，又看到屋主進到後面廚房，於是進入該屋內將置
    於屋內椅子之黑色手提皮包徒手竊取之後，騎乘我停放門外
    之腳踏車往對面巷子逃逸…，我騎腳踏車往對面巷子幼稚園
    （永康市○○街六三巷二六號非凡幼稚園）校內遊樂場地將
    皮包內之金錢及手機拿走，放置在身上右前長褲口袋內，並
    將黑色皮包丟置在現場地下」等語（見警卷第二頁至第三頁
    ），經核與證人甲○○於警詢中指訴：「（你遭竊何物？有
    何特徵？價值為何？合計損失多少？）新臺幣二千三百元。
    黑色三星牌手機一支（手機號碼：0000000000號
    ）、價值新臺幣六千元。黑色手提袋一個（內有紅色皮夾，
    皮夾內有玉山銀行提款卡一枚、甲○○玉山金控存摺一本）
    等，共損失約新臺幣一萬元」等語相符（見警卷第六頁）。
    復與證人丙○○於原審審理時證稱：「我家是開摩托車修理
    業，（當天）猛然看到有一個人跑入對面姊妹服飾店裡面慌
    慌張張拿個皮包跑出來，騎著腳踏車，往我們旁邊的巷子衝
    進去，我想說有問題，我認為是小偷，我就騎著摩托車在後
    面追」等語（見原審九十七年三月六日審理筆錄第四頁），
    互核均相一致，並有扣押書、贓物認領保管單及照片八幀附
    卷足考，足證被告確有於九十六年十月十八日，騎乘腳踏車
    途經甲○○經營位在臺南縣永康市○○街九八號之「姊妹服
    飾店」，認有可乘之機，遂徒手開門進入「姊妹服飾店」，
    竊取證人甲○○放置在桌上之黑色手提袋一只（內有紅色皮
    夾一只、現金二千三百元、三星牌行動電話一支、玉山銀行
    提款卡一張及玉山銀行存款簿一本）之行為，其並於得手後
    旋騎乘腳踏車逃逸無訛。而參酌上開黑色手提袋一只（及該
    手提袋內之物品）並非被告所有，其為取得他人之物，竟破
    壞他人之支配持有關係而建立自己之支配持有關係，顯見其
    主觀上確有意圖為自己不法所有之意思，彰彰甚明，亦可見
    其確有竊盜之主觀犯意及客觀犯行，殆無疑義。
(二)、被告之指定辯護人引用最高法院二十八年度非字第四三號判
    例要旨之內容，為被告辯護稱：「刑法第三百二十九條之強
    暴脅迫，以當場實施者為限，如在脫離犯罪場所或追捕者之
    視線以後，基於別種事實而實施時，則雖意在防護贓物或脫
    免逮捕，亦不過為另犯他罪之原因，與前之竊盜或搶奪行為
    無關，自不能適用該條以強盜論。」云云。惟查，證人丙○○於原審審理時證稱：「我…看到有一個人跑入對面姊妹服
    飾店裡面慌慌張張拿個皮包跑出來，騎著腳踏車，往我們旁
    邊的巷子衝進去，我想說有問題，我認為是小偷，我就騎著
    摩托車在後面追，我先追那個人，我兒子在後面也騎著摩托
    車追。我追約一百公尺之後，我看到被告在巷子裡面翻皮包
    裡面的東西，並將皮包內的物品放在地上，而且將皮包丟在
    地上」等語（見原審九十七年三月六日審理筆錄第四頁），
    核與證人丁○○於原審證稱：「（九十六年十月十八日下午
    二時許是否有與丙○○一起逮捕被告？）有的，那時我父親
    喊著有人搶劫，我與父親一人各騎著一台機車，到了超商那
    邊，我才追上我父親，然後我看到我父親的車子已經倒在地
    上」等語相符（見原審同日筆錄第十頁），足證證人丙○○
    於案發當時，係看到被告進入姊妹服飾店內竊取皮包後，騎
    腳踏車往旁邊巷子逃逸，因此證人丙○○始騎乘機車在後追
    躡，而證人丁○○於證人丙○○追躡時，亦立即騎上機車一
    起追趕，益可證明被告於竊盜後，離開現場時，隨即已遭證
    人丙○○及丁○○跟縱、追躡，甚為顯明。而參諸刑法第三
    百二十九條所謂「當場」，固不以實施竊盜或搶奪者尚未離
    去現場為限，即已離盜所而尚在他人【跟蹤追躡中】者，仍
    不失為當場。（最高法院二十八年度上字第一九八四號判例
    意旨可資參照）故本案被告於實施竊盜後，於逃逸之過程中
    ，已為證人丙○○、丁○○跟蹤、追躡，因此，仍不失為準
    強盜罪中構成要件所指之「當場」。又由上開證人丙○○、
    丁○○二人之證詞可知，被告戊○○一完成竊盜行為，離開
    「姊妹服飾店」，即遭其二人發現，並先後騎乘機車自後追
    蹤，並未脫離追捕者之視線甚明。自與辯護人所引最高法院
    二十八年度非字第四三號判例要旨所揭示之情況有別，故難
    對被告作有利之認定。
(三)、又被告之指定辯護人另辯護稱當時被告主觀上並不知道，後
    面有人追躡，所以才會在「非凡幼稚園」附近之遊樂場內，
    打開竊得之皮包，觀看裡面之財物，此與準強盜罪之構成要
    件不符云云。經查，所指追躡，並不以被告主觀上「知悉」
    有人跟蹤、追躡為必要條件，凡竊盜後，在客觀上立即遭人
    發覺有疑而跟蹤、追躡者，均屬之，苟客觀上遭人發覺有疑
    而跟蹤、追躡者，仍符合「當場」之要件。（最高法院二十
    八年度上字第一九八四號判例意旨參照）證人丙○○證稱：
    「（一開始被告就知道你在追他，還是到臺南縣永康市○○
    街六三巷二六號「非凡幼稚園」之遊樂場時他才知道你在追
    他？）是到臺南縣永康市○○街六三巷二六號「非凡幼稚園
    」之遊樂場時他才知道我在追他」等語（見原審九十六年三
    月六日審理筆錄第五頁至第六頁）。足證被告當時主觀上確
    實不知後方有人追躡而至，所以才會停下來在「非凡幼稚園
    」之遊樂場查看所竊得之皮包內有何財物。然行為人主觀上
    是否知悉有人跟蹤、追躡，並非準強盜罪之構成要件，只要
    苟客觀上遭人發覺有疑而跟蹤、追躡，即為已足。故被告之
    指定辯護人上開所辯，亦難採取。
(四)、按刑法第三百二十九條之規定，旨在以刑罰之手段，保障人
    民之身體自由、人身安全及財產權，免受他人非法之侵害，
    以實現憲法第八條、第二十二條及第十五條規定之意旨。立
    法者就竊盜或搶奪而當場施以強暴、脅迫者，僅列舉防護贓
    物、脫免逮捕或湮滅罪證三種經常導致強暴、脅迫行為之具
    體事由，係選擇對身體自由與人身安全較為危險之情形，視
    為與強盜行為相同，而予以重罰。至於僅將上開情形之竊盜
    罪與搶奪罪擬制為強盜罪，乃因其他財產犯罪，其取財行為
    與強暴、脅迫行為間鮮有時空之緊密連接關係，故上開規定
    尚未逾越立法者合理之自由形成範圍，難謂係就相同事物為
    不合理之差別對待。經該規定擬制為強盜罪之強暴、脅迫構
    成要件行為，乃指達於使人難以抗拒之程度者而言，司法院
    大法官釋字第六百三十號解釋可資參照。次按刑法第三百二
    十九條準強盜罪之構成要件，只須行為人主觀上本乎防護贓
    物、脫免逮捕或湮滅罪證之目的而當場施以強暴（即以有形
    之暴力行為強加諸被害人之身體）、脅迫行為，即足充之（
    惟仍應達於難以抗拒之程度），至於具體之客觀外在情形如
    何，是否生傷害結果或至使不能抗拒，則非所問（最高法院
    九十四年度臺上字第二八一六號判決意旨參照），亦即行為
    人只需為達上開目的，而以強暴方式對其所受之逮捕動作，
    予以抗拒排除，即已該當準強盜罪之構成要件，並不以達到
    刑法第三百二十八條強盜罪所指「不能抗拒」之程度為必要
    。
(五)、徵諸證人丙○○於原審審理時另證稱：「我靠近他之後，他
    跟我說他有槍叫我不要靠近。我當時心理害怕，但我認為他
    的行為是不對的，我想抓他，他又騎著腳踏車往外衝，我也
    繼續追，追到一個檳榔攤那邊，我用機車撞他後輪想要阻止
    他，然後他沒有跌倒反而是我跌倒，不過他的腳踏車因此不
    能騎了，他就繼續跑，後來我仍然一直追，我兒子也是在後
    面一起追，追到南農中學的一條巷子裡，他有拿東西丟…，
    後來我與兒子一起將他抓起來」，「被告那時跑到南農中學
    巷子裡面，因為草很長所以被告跑不太動，我與兒子一起從
    後面將其抓住，被告轉過來拿東西有砸我們，砸到我兒子沒
    有砸到我，我們不知道他拿什麼東西砸，因為當時很混亂，
    後來我與兒子用手將他抱住不要讓他逃跑，被告就用嘴巴咬
    我的手，我的手因此流血受傷，我兒子也有受傷，我們把他
    壓在地上，並且一直喊請人家快去報案，我們怕他跑就一直
    壓著他在地上，後來直到警察來，我們才將他放開」，「（
    你們大概壓被告多久的時間？）約五、六分鐘，如果我們沒
    有壓著他，他就會跑掉，因為他一直在掙扎，他有用手打我
    們，及用嘴巴咬我們」等語（見原審同日審理筆錄第四頁至
    第五頁），依證人丙○○上開證述可知，被告戊○○於取得
    竊得財物之支配持有關係後，發覺有人跟蹤及追躡後，乃繼
    續逃跑而未就範，依此情形客觀判斷，顯見被告係為脫免逮
    捕甚明，否則，經證人丙○○以機車撞被告所騎乘之腳踏車
    後輪後，即應束手就擒，焉又再行逃跑？且觀諸證人丙○○
    與丁○○係用手抱住被告戊○○始得防止其脫逃，如僅以一
    人之力欲逮捕被告，顯有困難，此參酌證人丙○○於原審審
    理時證述：「（如果是你一個人有辦法壓制被告嗎？）沒有
    辦法，如果只有我一個人一定會被他打，幸好我兒子從後面
    趕來」，「（是否二個人才有辦法壓制被告？）是的，因為
    我很瘦」，「（你兒子追來之後你是否膽量會比較大？）有
    」，「（被告打你或拿東西丟你的時候，為何不趁機馬上將
    他抓住？）因為他的身材比我高大，如果我靠近他跟他打我
    無法將其抓住，所以我才想方法阻止他逃跑」等語（見原審
    同日審判筆錄第五頁至第六頁），足證如以證人丙○○一人
    之力，應無法逮捕被告戊○○，甚為顯然。因此，苟僅證人
    丙○○一人追捕者，極有可能會使被告戊○○脫逃，而被告
    戊○○既身材高大，證人丙○○身材瘦小，依其體型相互比
    較，嗣後被告戊○○再以嘴巴咬證人二人，應已達到使人難
    以抗拒之程度（此部分詳後述），益可證就客觀上而言，依
    被告之體型及身材，再加上其以牙齒「咬傷」他人手背之方
    式，確足符合準強盜罪中之強暴行為，應無疑義。
(六)、再者，證人丙○○復證稱：「我從被告的後面將其抱住，被
    告就咬我的手」，「（被告咬你的時候是否覺得很痛？）手
    在流血，當時很緊張」，「（是否覺得很痛手就鬆開？）」
    ，「沒有鬆開。後來我兒子也來了，我怕他跑掉，所以抱的
    很緊」，「（被告咬你的時候是否覺得很痛？）那時候沒什
    麼感覺，因為很緊張，等到警察來的時候，才發現手已經在
    流血了」，「（當你被咬的時候，你受傷的部分是在何處？
    ）右手虎口處」等語（見原審同日筆錄第八頁），經核與證
    人丁○○所證稱：「對方拿拖鞋丟我父親，之後對方繼續跑
    到草叢堆，我與父親一起追，後來對方說他有槍叫我們不要
    靠近，我研判他應該沒有槍，且我們有二個人，所以我們仍
    然繼續要抓他」，「我們靠近他，我父親已經抱住他，我從
    後面要過去抓住他脖子的時候，他就咬我的右手，我有流血
    ，因為會痛我就放開，就換我父親抓他，換我父親被咬，我
    父親被咬時沒有放開他，然後那時候他們二個人就跌倒了，
    被告要反抗，我就壓著他，被告就假裝說要配合，我父親就
    沒有壓他那麼大力，但是被告又反抗作勢要逃跑，然後我又
    把他壓下去」等語相符（見原審同日筆錄第十頁），足證證
    人丙○○、丁○○趨前欲逮捕被告戊○○時，係先由證人丙○○以雙手環抱被告戊○○胸前，以避免被告戊○○脫逃，
    證人丁○○則趨前以雙手欲壓制被告戊○○至地上時，被告
    戊○○為脫免逮捕，竟當場徒手掙扎，企圖掙脫不成，乃以
    嘴巴咬傷證人丁○○之手部，致證人丁○○受有右拇指及手
    背咬傷之傷害，而上開傷害，有永達醫院九十六年十月十八
    乙種診斷證明書一紙附卷可考（見警卷第十六頁），由於證
    人丁○○被咬傷後倍覺疼痛乃放手，惟被告戊○○猶企圖掙
    脫，但因遭證人丙○○雙手自後環抱其身體，戊○○乃再低
    頭以嘴巴咬丙○○之手部，致丙○○受有右拇指及手背咬傷
    之傷害，且前揭傷害，亦有永達醫院九十六年十月十八日乙
    種診斷證明書一紙在卷足稽（見警卷第十七頁），足證被告
    戊○○客觀上確有以嘴巴咬傷證人丙○○及丁○○之傷害行
    為存在，而該傷害行為已足以使人之身體因受到外力之損壞
    而產生傷害之結果，益可證被告於行為時，在主觀上確有傷
    害他人身體健康之故意存在，洵屬無訛。而證人上開證述之
    內容，經核與被告供稱：「我只想要逃跑，後來他們二個人
    一起抓我，我掙脫是想要逃跑」等語大致相符（見原審同日
    筆錄第十二頁），準此，由於被告戊○○想要逃跑，而因證
    人丙○○之體型較為矮小，必須與證人丁○○一同壓制被告
    始可妨止其脫逃，故經被告戊○○佯稱要配合後，竟又反抗
    作勢逃跑，再由證人丙○○及丁○○合力壓制被告戊○○待
    警支援等節相互參酌，可證被告戊○○乃為脫身而咬證人丙○○及丁○○手部，其咬證人丙○○及丁○○手部時，確實
    係本於脫免逮捕之主觀意思，進而實行此一強暴行為（即咬
    傷證人二人），凡此足認被告並非僅為「消極掙脫」而已，
    客觀上確有「積極傷害」而施以強暴之行為，並達使人難以
    抗拒之程度，藉以脫免逮捕，彰彰甚明。
(七)、另查，證人丙○○於偵查中證稱：「（你們在逮捕被告時，
    …你們是否感到害怕？）會，但是因為我是巡守員，有責任
    要將他逮捕」等語（見臺灣臺南地方法院檢察署九十六年度
    偵字第一五三五九號偵查卷第十九頁），並於原審審理時證
    稱：「（是否覺得手很痛就鬆開？）沒有鬆開，…我怕他跑
    掉，所以抱得很緊」，「（被告咬你的時候是否覺得很痛？
    ）那時候沒什麼感覺，因為很緊張，等到警察來的時候，才
    發現乎已經在流血了」等語（見原審九十七年三月六日審判
    筆錄第八頁）；而證人丁○○則證稱：「我會害怕，我怕他
    會打我爸爸」等語（見同卷第十九頁），「（為何你仍要繼
    續抓被告？）因為巷子裡面是死路，而且我們是二個人」，
    「（如果只有你一個人是否敢抓他？）敢，因為我有學綜合
    逮捕術，不過對方的力量滿大的，要二個人才能抓住他」等
    語（見原審同日筆錄第十一頁），足證依證人二人在整個逮
    捕過程當中，確曾因被告戊○○之反抗，而產生心生畏懼之
    情形，然由於證人丙○○係巡守隊員，而證人丁○○則學過
    綜合逮捕術，因此，相較於一般人而言，始會奮勇逮捕被告
    。而參酌刑法第三百二十九條之準強盜罪中，大法官會議釋
    字第六百三十號解釋所指「使人難以抗拒」之程度，應以【
    客觀上一般社會通念所指之情況】加以判斷，不應取決於逮
    捕人逮捕意願之高低或堅決與否而有不同之結果產生，換言
    之，所謂「使人難以抗拒」之程度，僅須一般人處於遭行為
    人實行「強暴」之時，通常均會產生阻礙或較難以達成控制
    、壓抑行為人之結果者，即屬於使人難以抗拒之範疇；而不
    應使行為人之同一行為，因個別逮捕人有特殊之背景（如本
    案證人丙○○為巡守隊員及證人丁○○學過綜合逮捕術），
    因此即不構成「難以使人抗拒」，或因個別逮捕人無特殊之
    背景，則構成「難以使人抗拒」之程度。亦即，是否達於「
    使人難以抗拒」之程度，須依【一般人於此種客觀情形下，
    是否較難抗拒或較難達到可逮捕行為人之結果】而定，而此
    種標準，仍然與強盜罪之【至使不能抗拒】之程度有別，故
    刑法第三百二十九條始稱為【準強盜罪】。因此，強盜罪之
    強暴、脅迫程度必須達於「至使不能抗拒」之程度，且該強
    暴、脅迫行為必在取得被害人財物時，已施加於被害人；惟
    準強盜罪之強暴、脅迫，固然不以「至使不能抗拒」之程度
    為必要，然依司法院大法官會議釋字第六百三十號解釋之意
    旨，仍然須有「使人難以抗拒」之程度為其條件，而其標準
    ，則以【一般人於此種客觀情形下，是否較難抗拒或較難達
    到逮捕行為人之結果】而定。準此，觀諸本案證人丁○○遭
    被告戊○○咬傷時，因傷痛難忍，故鬆開雙手，證人丙○○
    雖亦遭被告戊○○咬傷，但因其當時為怕被告脫逃，乃未鬆
    手，直至警方來時始發現其手受傷流血，惟徵諸一般經驗法
    則，當一般人立於本案證人之地位，以手環抱被告避免其脫
    逃時，如遭被告以牙齒使勁咬下，當會產生痛覺，苟係咬至
    流血之程度，客觀上即可見被告咬時用力之猛，一般正常之
    人均會抽手或鬆開，以避免使身體產生更大之傷害。則本案
    被告既以如此之方法咬傷證人二人，顯見其程度已達於一般
    人均無法忍受之程度。故依【一般人於此種客觀情形下，是
    否較難抗拒或較難達到逮捕行為人之結果】之標準加以判斷
    ，被告咬傷證人二人之行為，顯然已達於一般人於此種客觀
    情形下，較難抗拒或較難達到逮捕行為人之結果，至為灼然
    。準此以觀，益徵本案被告當時咬傷證人二人之行為，確已
    達於大法官會議釋字第六百三十號解釋所指「難以使人抗拒
    」之程度，殆無疑義。
(八)、綜上各情，被告戊○○既坦承其有竊盜及傷害之行為，並有
    前開證人之證詞可佐，參諸被告於脫免逮捕時，確曾以咬傷
    證人二人之方式，使證人二人達於難以使人抗拒之程度，業
    經詳述如前。故被告戊○○辯稱其並無準強盜之行為云云，
    顯為事後飾卸之詞，不足採信，而證人丙○○及丁○○所證
    述之詞，徵諸經驗法則及論理法則後，足見其等之證述與事
    實較為吻合而屬可信，從而，被告前開犯行，洵堪認定。
二、按刑法準強盜罪，係以竊盜或搶奪為前提，在脫免逮捕之情
    形，其竊盜或搶奪既遂者，即以強盜既遂論，如竊盜或搶奪
    為未遂，即以強盜未遂論（最高法院六十八年臺上字第二七
    七二號判例意旨參照）。被告戊○○既將被害人甲○○放置
    在桌上之黑色手提袋一只（內有紅色皮夾一只、現金新臺幣
    （下同）二千三百元、三星牌行動電話一支、玉山銀行提款
    卡一張及玉山銀行存款簿一本）竊取而握取在手中，已處於
    可管領支配之情形，顯已構成竊盜既遂罪。是核被告戊○○
    所為，係犯刑法第三百二十九條、第三百二十八條第一項之
    準強盜罪。又刑法第三百二十九條之準強盜罪，非以傷人為
    當然之手段，若具有傷害故意，且發生傷害結果，自應另負
    普通傷害罪責，查被告明知以咬人手部之方式，會致人受傷
    ，然為脫免逮捕，仍以此方式咬傷證人丙○○、丁○○、進
    而排除逮捕之行為，致證人二人致使證人丙○○受有右拇指
    及手背咬傷等傷害；證人丁○○受有右拇指及手背咬傷等傷
    害，分別有永達醫院乙種診斷證明書各一紙附卷足考，自屬
    故意傷害之行為，業如前述，雖仍屬竊盜脫免逮捕，當場施
    以強暴之行為，惟亦難認係準強盜之當然結果（此一強暴行
    為之結果，仍該當準強盜罪之「難以使人抗拒」之程度），
    而上開傷害，並經證人二人合法告訴（見警卷第十頁及第十
    三頁），則被告以一強暴行為，同時觸犯刑法第二百七十七
    條第一項之傷害罪及同法第三百二十九條之準強盜罪，為想
    像競合犯（被告同時咬傷證人丙○○及丁○○之行為，亦評
    價為一行為，就傷害之部分，為同種想像競合），應依刑法
    第五十五條前段之規定，從較重之準強盜罪論處。又被告前
    因脫逃案件，經臺灣花蓮地方法院以九十一年度林簡字第三
    二號判決判處有期徒刑三月確定，於九十六年一月五日縮刑
    期滿執行完畢，有臺灣高等法院被告前案紀錄表一份在卷可
    憑，其受有期徒刑執行完畢，五年以內故意再犯本件有期徒
    刑以上之罪，依刑法第四十七條第一項之規定，論以累犯，
    並加重其刑。
三、原判決以被告戊○○準強盜罪犯行，罪證明確，因予適用刑
    法第三百二十九條、第三百二十八條第一項、第二百七十七
    條第一項、第五十五條前段、第四十七條第一項之規定，並
    審酌被告貪圖不勞而獲，竟為竊盜行為，復於竊行遭人發覺
    後，猶為圖脫免逮捕而對逮捕者施以致其受傷之強暴行為，
    侵害他人之財產安全及危害於社會秩序之程度非輕，且犯後
    猶飾詞否認有致使難以抗拒之犯行，犯後態度尚非良好，惟
    念其尚知坦承竊盜及傷害之事實，且斟酌被告對逮捕者施強
    暴而造成之傷勢等一切情狀，量處有期徒刑五年十月。
四、本院經核原判決認事用法，均無違誤，量刑亦稱妥適。被告
    上訴意旨，主張所為係犯竊盜及傷害罪，而非準強盜罪，因
    而指摘原判決不當，請求撤銷改判云云。依上所述，為無理
    由，應予駁回。
據上論結，應依刑事訴訟法第三百六十八條，判決如主文。
本案經檢察官邱克斌到庭執行職務。
中    華    民    國    97    年    6     月    17    日
                  刑事第六庭    審判長法  官  董武全
                                      法  官  杭起鶴
                                      法  官  曾文欣
以上正本證明與原本無異。
如不服本判決，應於收受本判決後十日內向本院提出上訴書狀。
其未敘述上訴理由者並得於提起上訴後十日內向本院補提理由書
狀（均須按他造當事人之人數附繕本）「切勿逕送上級法院」。
                                      書記官  李育儒
中    華    民    國    97    年    6     月    18    日
附錄本件論罪科刑法條全文：
中華民國刑法第二百七十七條
（普通傷害罪）
傷害人之身體或健康者，處三年以下有期徒刑、拘役或一千元以
下罰金。
犯前項之罪因而致人於死者，處無期徒刑或七年以上有期徒刑；
致重傷者，處三年以上十年以下有期徒刑。
中華民國刑法第三百二十八條
（普通強盜罪）
意圖為自己或第三人不法之所有，以強暴、脅迫、藥劑、催眠術
或他法，至使不能抗拒，而取他人之物或使其交付者，為強盜罪
，處五年以上有期徒刑。
以前項方法得財產上不法之利益或使第三人得之者，亦同。
犯強盜罪因而致人於死者，處死刑、無期徒刑或十年以上有期徒
刑；致重傷者，處無期徒刑或七年以上有期徒刑。
第一項及第二項之未遂犯罰之。
預備犯強盜罪者，處一年以下有期徒刑、拘役或三千元以下罰金
。
中華民國刑法第三百二十九條
（準強盜罪）
竊盜或搶奪，因防護贓物、脫免逮捕或湮滅罪證，而當場施以強
暴脅迫者，以強盜論。


司法院資訊處製作；財團法人民間司法改革基金會備份。
